臺灣臺中地方法院民事判決
111年度中簡字第2180號
原      告  呂昆泰  
被      告  鄭宏偉  

上列當事人間請求債務人異議之訴事件，本院於民國111年8月5
日言詞辯論終結，判決如下︰
　　主　　　文
確認被告所執本院一○九年度核字第三○○二號調解書所列債權對
原告之債權不存在。
被告不得執本院一○九年度核字第三○○二號調解書對原告聲請強
制執行。
被告應給付原告新臺幣貳萬陸仟肆佰貳拾肆元。
訴訟費用由被告負擔。
本判決主文第三項得假執行。
    事實及理由
壹、程序事項：
    按確認法律關係之訴，非原告有即受確認判決之法律上利益
    者，不得提起，民事訴訟法第247條第1項前段定有明文。而
    所謂即受確認判決之法律上利益，係指因法律關係之存否不
    明確，致原告在私法上之地位有受侵害之危險，而此項危險
    得以對於被告之確認判決予以除去之者而言（最高法院42年
    台上字第1031號民事裁判意旨參照）。經查，被告持本院10
    9年度核字第3002號調解書（下稱系爭調解書）向法院聲請
    強制執行，惟兩造就系爭調解書之債權是否存在有所爭執，
    足見系爭調解書債權法律關係存否並不明確，致原告在私法
    上之地位有受侵害之危險，而此項危險得以對被告之確認判
    決除去之，是原告提起本件訴訟有即受確認判決之法律上利
    益，合先敘明。
貳、兩造爭執要旨：　　　　
  一、原告主張：兩造前於民國109年間因刑事毀損案件在臺中
      市西區調解委員會調解成立，原告同意給付被告8萬元，
      並經本院以系爭調解書准予核定。嗣被告於109年9月29日
      以系爭調解書為執行名義，向臺灣桃園地方法院（下稱桃
      園地院）聲請強制執行，經桃園地院以109年度司執字第8
      8145號執行事件（下稱系爭88145號執行事件）執行原告
      之財產，執行費用為新臺幣（下同）640元，原告共清償6
      7,404元。嗣被告於110年11月10日復以系爭調解書為執行
      名義，向本院聲請強制執行，經本院以110年度司執字第1
      38199號執行事件（下稱系爭138199號執行事件）執行原
      告之財產，執行費用為640元，原告共清償40,300元。則
      原告於系爭88145號、138199號執行事件共計清償107,704
      元，扣除原告應負擔之執行費1,280元及調解金額8萬元，
      原告已溢付26,424元。是被告依系爭調解書所得行使之債
      權應已不存在，被告自不得再執系爭調解書對原告之財產
      聲請強制執行，且被告受領原告溢付之26,424元亦無法律
      上之原因。為此，爰依強制執行法第14條第1項之規定及
      不當得利之法律關係，提起本件訴訟，並聲明：如主文第
      1、2、3項所示（見本院卷第51、52頁）。
　二、被告陳述略以：對原告請求沒有意見等語。　
參、得心證之理由：
  一、上開原告主張之事實，業據其提出本院110年11月17日中
      院平民執110司執菊字第131199號執行命令、存款憑條、
      國內匯款申請書、桃園地院109年9月30日桃院祥松109年
      度司執字第88145號執行命令、玉山全球智匯網臺幣交易
      付款結果為證，並經本院依職權調取系爭88145號、系爭1
      38199號等執行事件卷宗核閱屬實，且為被告所不爭執，
      堪信原告所陳上情為真正，本院即採為判決之基礎。
　二、按執行名義成立後，如有消滅或妨礙債權人請求之事由發
      生，債務人得於強制執行程序終結前，向執行法院對債權
      人提起異議之訴，強制執行法第14條第1項定有明文。所
      謂「有消滅債權人請求之事由」，例如清償、提存、抵銷
      、免除、混同、債權讓與、債務承擔、更改、消滅時效完
      成、解除條件成就、契約解除或撤銷、另訂和解契約，或
      其他類此之情形（最高法院98年度台上字第1899號判決意
      旨參照）。再按債務人異議之訴，以排除執行名義之執行
      力為目的，如有理由時，應宣告不許就執行名義全部或一
      部為強制執行（最高法院84年度台上字第1994號判決意旨
      參照）。本件被告先後以系爭調解書為執行名義，於系爭
      88145號、系爭138199號執行事件聲請強制執行被告之財
      產，該執行名義係與確定判決有同一效力（民事訴訟法第
      416條第1項、第380條第1項規定參照），惟原告依系爭調
      解書應給付被告之金額為8萬元，原告已對被告清償67,40
      4元、40,300元，扣除兩案執行費1,280元後，原告已無積
      欠被告任何款項，更溢付被告金額達26,424元【計算式：
      67,404＋40,300－1,280－80,000＝26,424】。是被告依系爭
      調解書對原告之債權即歸於消滅，被告自不得再執系爭調
      解書對原告之財產聲請強制執行。從而，原告依強制執行
      法第14條第1項規定，訴請確認系爭調解書所列債權對原
      告之債權不存在，及被告不得執系爭調解書對原告聲請強
      制執行，為有理由，應予准許。
　三、另按無法律上原因而受利益，致他人受損害者，應返還其
      利益。雖有法律上原因，而其後已不存在者，亦同，民法
      第179條規定甚明。承前所述，原告對被告溢付之金額達2
      6,424元，此亦為被告所是認（見本院卷第52頁），被告
      係無法律上原因受有利益，致原告受有損害，則原告本於
      不當得利之法律關係，請求被告給付26,424元，亦有理由
      。
　四、綜上所述，原告依強制執行法第14條第1項規定，訴請確
      認系爭調解書所列債權對原告之債權不存在，及被告不得
      執系爭調解書對原告聲請強制執行；另依不當得利之法律
      關係，請求被告給付26,424元，均有理由，應予准許。
  五、本件事證已臻明確，兩造其餘攻擊防禦方法及舉證，核於
      判決結果不生影響，爰不一一論斷，附此敘明。 
  六、本判決主文第三項係適用簡易程序所為被告敗訴之判決，
      依民事訴訟法第389條第1項第3款之規定，自應依職權宣
      告假執行。
肆、訴訟費用負擔之依據：民事訴訟法第78條。
中　　華　　民　　國　　111 　年　　8 　　月　　12　　日
                  臺中簡易庭    法  官  林筱涵
以上為正本係照原本作成。
如不服本判決，應於送達後20日內，向本院提出上訴狀並表明上
訴理由，如於本判決宣示後送達前提起上訴者，應於判決送達後
20日內補提上訴理由書（須附繕本）。如委任律師提起上訴者，
應一併繳納上訴審裁判費。
中　　華　　民　　國　　111 　年　　8 　　月　　12　　日
                                書記官  洪加芳